【裁判字號】    95,交抗,485
【裁判日期】    950614
【裁判案由】    違反道路交通管理處罰條例
【裁判全文】
臺灣高等法院交通事件裁定             95年度交抗字第485號
抗  告  人
即受處分人  甲○○
上列抗告人即受處分人因違反道路交通管理處罰條例案件，不服
臺灣板橋地方法院，中華民國95年5月3日所為裁定（95年度交聲
字第483號），提起抗告，本院裁定如下：
    主  文
抗告駁回。
    理  由
一、本件原處分機關即交通部公路總局台北區監理所處分意旨指
    稱：本件抗告人即受處分人甲○○於民國94年12月18日凌晨
    零時5分許，駕駛車牌7N- 7371號自用小客貨車（登記車主
    為楊惠娜），行經桃園縣龜山鄉○○路南亞公司前設有燈光
    號誌管制之交岔路口，明知其行進方向之燈光號誌係禁止通
    行之紅燈號誌，竟闖紅燈直行，為桃園縣警察局龜山分局大
    埔派出所警員曾詠傑當場攔停制止，以受處分人有違反道路
    交通管理處罰條例第53條規定之行為掣單舉發，且受處分人
    當場簽收舉發違反道路交通管理事件通知單。嗣受處分人於
    應到案日期前申訴，原處分機關函請舉發機關調查結果，仍
    認受處分人有上開違規行為，乃依道路交通管理處罰條例第
    53條、第63條第1項第3款及違反道路交通管理事件統一裁罰
    基準及處理細則第44條第1項、違反道路交通管理事件統一
    裁罰標準表之規定於95年3月2日裁處異議人罰鍰27,00元，
    並予記違規點數3點等語。
二、本件抗告人即受處分人甲○○聲明異議意旨矢口否認其有上
    開闖紅燈之違規行為，並辯稱：當天伊看到前車闖紅燈，伊
    等到綠燈時候才過路口，聽到聲音就停下來，因為警察用台
    語第一句話告訴我說「你又闖過來」，伊非常生氣，才起爭
    執，警察才說要教訓伊，且伊係因為警察誘導伊，說時間已
    經很晚，可以簽名再申訴，伊最後才簽收，其僅因為言語頂
    撞警察，方慘遭欺壓式取締云云。
三、原法院經調查後，認定受處分人在燈光號誌已經變為紅燈時
    ，仍駕車直行桃園縣龜山鄉○○路，自有闖紅燈行為，其空
    言否認未闖紅燈，警員報復其言語頂撞云云，無非係卸責之
    詞，不足採信。因本件受處分人闖紅燈直行之違規事證明確
    ，原處分機關依上開道路交通管理處罰條例第53條及第63條
    第1項第3款及違反道路交通管理事件統一裁罰基準及處理細
    則第44條第1項、道路交通管理事件統一裁罰標準表規定處
    罰鍰新臺幣27,00元並予記違規點數3點，核無違誤，本件受
    處分人之異議為無理由，自應將其異議駁回等語。
四、受處分人不服原法院裁定，於法定期間內提出抗告，其抗告
    意旨略稱：原法院裁定完全不理會受處分人之陳述內容，採
    取非黑即白之主觀認定，不尊重受處分人之人權，受處分人
    確實並無闖越紅燈之行為，原法院竟採信警員曾詠傑所為虛
    偽證詞，而提出陳情與異議，絕非為了節省區區數千元之罰
    鍰云云。
五、本院經查：
（一）按汽車駕駛人，行經有燈光號誌管制之交岔路口闖紅燈者
      ，處（新台幣）1,800元以上5,400元以下，且汽車駕駛人
      駕駛汽車違反道路交通管理處罰條例第53條規定者，除應
      依該條所規定之罰鍰處罰外，並予記違規點數3點，分別
      為道路交通管理處罰條例第53條、第63條第1項第3款定有
      明文。
（二）抗告人即受處分人雖矢口否認其有上開闖紅燈之違規行為
      。然查：本案當初負責舉發之警員即證人曾詠傑於原審經
      傳喚後到庭證稱：我當時跟民力在受處分人對面車道查贓
      車，經過桃園縣龜山鄉○○路南亞工三廠的時候，親眼看
      見受處分人闖紅燈，我就從後面攔截受處分人，並且鳴警
      笛、警號，巡邏燈本來就是亮的，示意受處分人停車，受
      處分人都不停車，我就超車到對向車道切入將受處分人欄
      停，之後我用台語告訴受處分人：你已經闖紅燈，請受處
      分人出示行照及駕照，依照規定開立闖紅燈罰單，請受處
      分人簽名，受處分人還說另外一部車闖紅燈，為何我不處
      理，我跟受處分人說，因為受處分人不停車，我要攔阻受
      處分人都已經來不及，如何能攔住受處分人前面那輛闖紅
      燈的車子，我本來是要一次攔阻兩輛車，但後面的受處分
      人車子都不停，我無法攔阻前面那部車，我就請受處分人
      簽署，異議人有簽收罰單等語，並當庭繪製現場圖在卷可
      稽。
（三）次按交通員警掣單舉發違反道路交通管理處罰條例所列之
      違規事實，本質上為行政處分，係公務員基於職務上權力
      ，依法就特定之具體事件所為具公法上效果之單方行政行
      為，基於公務員為公法上行為具有公信力之原則，該行政
      行為當可被推定為真正，其據以依法處分之事實認定亦為
      正確無誤，此公信原則，乃立法者賦予行政機關制定違反
      道路交通事件統一裁罰標準及處理細則，使執勤警員得當
      機處分，以維護交通秩序、安全之行政目的，殊不得由異
      議人任意質疑行政處分之公信力。另按司法院大法官會議
      釋字第275號解釋令略以：「人民違反法律上之義務而受
      行政罰之行為，法律無特別規定時，雖不以出於故意為必
      要，仍須以過失為其責任要件。但應受行政罰之行為，僅
      需違反禁止規定或作為義務，而不以發生損害或危險為其
      要件者，推定為有過失，於行為人不能舉證證明自己無過
      失時，即應受處罰。」，本件舉發機關所舉發道路交通管
      理處罰條例所列違規事實，本質上為行政處分，係公務員
      基於職務上權力，依法就特定具體事件所為具有公法上效
      果之單方行政行為，基於公務員為公法上行為具有公信力
      之原則，該行政處分當屬合法有效，其處分公文書亦可被
      推定為真正，此與民事訴訟法第355條第2項規定：「文書
      依其程式及意旨得認作公文書者，推定為真正。」之情形
      相同，本此公信原則，乃立法者賦予行政機關制定違反道
      路交通事件統一裁罰標準及處理細則，以達其維護交通秩
      序、安全之行政目的，反之，若謂公務員一切行政行為均
      需預留證據以證明真實，則國家行政勢必窒礙難行。據此
      ，刑事訴訟法就犯罪證據有關之規定凡與屬行政秩序罰之
      交通違規裁罰本質不合之部分，自不在準用之列。法院若
      查無證據足資證明員警有捏造事實違法取締之情事，則執
      勤警員本其維護交通秩序，安全職責所為之舉發事實，自
      應受到合法、正確之推定。復查本件原處分機關所認定受
      處分人有上開違規行為之舉發人即證人曾詠傑於原審曾到
      庭在法官面前具結以言詞供述本件訴訟上之待證事實（即
      受處分人有上開違規事實），因其與受處分人毫無怨懟，
      自無自陷於偽證罪之追訴而構詞誣賴受處分人之理，佐以
      證人曾詠傑自述當時正會同配合值勤之民力在該地查贓，
      衡情若受處分人並無本案之交通違規行為，其焉有必要冒
      險當場攔停受處分人所駕之車輛？是法院由證人曾詠傑之
      供述，已得有受處分人確有上開違規行為之心證，且於本
      件卷存證據資料內並無任何積極證據足以證明證人曾詠傑
      上開證述係為報復受處分人言語頂撞而虛偽證述，亦無有
      足以令人顯信其供述為不可採之品性證據或前科證據存在
      ，法院自不得僅以證人為本件開單告發受處分人之員警而
      全盤抹煞其在訴訟上所具有之原證人資格，而受處分人對
      上開證人之供述並無法舉出或請本院調查任何對其有利之
      證據資料，以使法院對證人所供述受處分人違規之事實產
      生任何合理之懷疑。準此，本件抗告意旨指稱原法院完全
      不理會受處分人之陳述內容，採取非黑即白之主觀認定，
      不尊重受處分人之人權云云，並非足採。
（四）且查受處分人於94年12月26日在交通違規案件陳述書陳述
      ：不久外側車道車子啟動通過，自己也依稀感覺有綠光而
      跟著通過等情，似以另1外側車子在綠燈後通過，伊也依
      稀感覺有綠光方跟著通過云云。然查伊於聲明異議狀中則
      陳明：伊看見紅燈仍依規定停等綠燈，不久有他車違規由
      外側慢車道超越並闖紅燈，約1秒後，燈光號誌轉為綠燈
      ，伊才通過等情，似以另1外側車子闖紅燈，伊確定紅燈
      轉為綠燈後方通過。互核受處分人上開二者之供述，對於
      另1外側車子是否闖紅燈、受處分人通過交叉路口時號誌
      究否確定為綠燈，前後之描述並不一致，尚難遽信。
（五）綜上所述，本件受處分人闖紅燈直行之違規事證明確，原
      處分機關依上開道路交通管理處罰條例第53條及第63條第
      1 項第3款及違反道路交通管理事件統一裁罰基準及處理
      細則第44條第1項、道路交通管理事件統一裁罰標準表規
      定處罰鍰新臺幣27,00元並予記違規點數3點，核無違誤。
      原法院基於以上相同之認定，認定本件受處分人之異議為
      無理由，因而將其異議駁回，於法即無不合。從而抗告人
      仍執前詞，指摘原裁定不當，非有理由，應予駁回。
六、據上論結，應依道路交通管理處罰條例第89條，道路交通案
    件處理辦法第26條，刑事訴訟法第412條，裁定如主文。
中    華    民    國    95    年    6     月    14    日
                  交通法庭審判長法  官  官有明
                                法  官  王復生
                                法  官  周盈文
以上正本證明與原本無異。
不得再抗告。
                                書記官  余姿慧
中    華    民    國    95    年    6     月    14    日


司法院資訊處製作；財團法人民間司法改革基金會備份。
